【裁判字號】    95,訴,2998
【裁判日期】    951206
【裁判案由】    毒品危害防制條例
【裁判全文】
臺灣臺中地方法院刑事判決              95年度訴字第2998號
公  訴  人  臺灣臺中地方法院檢察署檢察官
被      告  甲○○
                    （現於臺灣臺中監獄臺中分監執行中）
上列被告因違反毒品危害防制條例案件，經檢察官提起公訴（九
十五年度毒偵字第三二九五號），被告於本院準備程序中為有罪
之陳述，經本院合議庭裁定由受命法官獨任改行簡式審判程序審
理，判決如下：
    主    文
甲○○施用第一級毒品，處有期徒刑陸月，如易科罰金，以銀元
佰元即新臺幣玖佰元折算壹日。
    犯罪事實
一、甲○○曾因施用毒品案件，經依本院九十二年度毒聲字第一
    六五三號裁定送勒戒處所進行觀察、勒戒，於民國九十二年
    六月二十四日進入臺灣臺中看守所附設勒戒所接受觀察勒戒
    後，認有繼續施用毒品傾向，經本院以九十二年度毒聲字第
    一九二七號裁定令入戒治處所施以強制戒治，於九十二年八
    月二十二日進入臺灣臺中戒治所接受強制戒治，於九十三年
    七月二十四日強制戒治執行期滿釋放，由臺灣臺中地方法院
    檢察署檢察官於九十三年八月十三日以九十三年度戒毒偵字
    第二一八號為不起訴處分確定。
二、甲○○仍不知徹底戒絕，於前開強制戒治執行完畢釋放後五
    年內，竟基於施用第一級毒品海洛因之犯意，於九十五年六
    月十二日上午時分，在臺中縣石岡鄉○○路一一九號其租屋
    處，以將少許海洛因摻水稀釋後，注入注射針筒內，以針筒
    注射之方式，非法施用第一級毒品海洛因二次。嗣於九十五
    年六月十五日上午九時三十分許，在臺中縣豐原市○○路與
    豐勢路口附近，為警查獲。
三、案經臺中縣警察局東勢分局報告臺灣臺中地方法院檢察署檢
    察官偵查起訴。
    理    由
一、訊據被告甲○○，對於前揭時地，施用第一級毒品海洛因二
    次之情，業於本院中坦認屬實，且被告為警查獲時所採集之
    尿液，經送驗結果，亦呈現嗎啡陽性反應，此有中山醫學大
    學附設醫院檢驗科藥物檢測中心驗尿報告一份、中山醫學大
    學附設醫院檢驗科應受尿液採驗人尿液檢體採集送驗紀錄表
    一份在卷可稽，被告自白供述與現有事證相符，應堪置信。
    按觀察、勒戒或強制戒治執行完畢釋放後，五年內再犯毒品
    危害防制條例第十條之罪者，檢察官應依法追訴，毒品危害
    防制條例第二十三條第二項定有明文。被告因施用毒品案件
    ，經依本院九十二年度毒聲字第一六五三號裁定送勒戒處所
    進行觀察、勒戒，於九十二年六月二十四日進入臺灣臺中看
    守所附設勒戒所接受觀察勒戒後，認有繼續施用毒品傾向，
    經本院以九十二年度毒聲字第一九二七號裁定令入戒治處所
    施以強制戒治，於九十二年八月二十二日進入臺灣臺中戒治
    所接受強制戒治，於九十三年七月二十四日強制戒治執行期
    滿釋放，由臺灣臺中地方法院檢察署檢察官於九十三年八月
    十三日以九十三年度戒毒偵字第二一八號為不起訴處分確定
    等情，此有臺灣高等法院被告前案紀錄表一份、臺灣臺中地
    方法院檢察署檢察官九十三年度戒毒偵字第二一八號不起訴
    處分書一份在卷可考，則被告於前開強制戒治執行完畢釋放
    後，五年內再犯本件施用毒品之犯行，依現行毒品危害防制
    條例第二十三條第二項之規定，應予依法追訴。本件事證已
    臻明確，被告犯行，洵堪認定。
二、查：被告行為後，刑法業於九十五年七月一日修正施行。按
    行為後法律有變更者，適用行為時之法律，但行為後之法律
    有利於行為人者，適用最有利於行為人之法律，現行刑法第
    二條第一項定有明文。又按修正後之刑法，業已刪除原刑法
    第五十六條關於連續犯之規定，此刪除雖非犯罪構成要件之
    變更，但顯已影響行為人刑罰之法律效果，自屬法律有變更
    。而被告於九十五年六月十二日，先後施用第一級毒品海洛
    因二次之犯行，依據舊法對於連續犯之觀念，強調其「概括
    犯意」及「罪名同一」之主、客觀要件，依修正前刑法第五
    十六條連續犯之規定，係以裁判上一罪論處，但如依新法之
    規定既已將上開連續犯之規定廢除，本案中被告於刑法修正
    前二次施用毒品之犯行，即應分別論以數罪，惟毒品有高度
    之成癮性及濫用性，施用毒品犯罪，通常極易成癮，一旦身
    染毒癮，即有於短時間內密集施用之傾向，該等施用行為顯
    然具有反覆性及延續性之特徵，是就業已成癮之施用毒品者
    而言，如將個別施用行為在刑法上逐一評價並分別論處罪刑
    ，恐係無視於該種犯罪類型反覆實施之特性，而有使行為人
    承受過度且顯不相當刑罰之疑慮，並與刑罰過度評價禁止原
    持相悖，更有違憲法所揭櫫之比例原則。從而，對於時間緊
    接之多次施用毒品行為，在刑法修正前，法院實務均係以連
    續犯之裁判上一罪論處，而於刑法修正施行後，如延續以往
    之法律見解，將因連續犯之刪除，而應就各次施用毒品犯行
    予以分論併罰，此種法律見解，顯然對於施用毒品此種特殊
    犯罪類型不合宜，本院認為自九十五年七月一日刑法修正生
    效施行後，應將施用毒品之行為，改以集合犯之包括一罪關
    係論處，就此論罪科刑之變更，應屬法律見解之變更，性質
    上非屬法律本身之變更，亦與連續犯規定之刪除無涉，自無
    刑法第二條第一項比較新舊法適用之問題。是以，被告於九
    十五年六月十二日二次施用第一級毒品海洛因之行為，足認
    其有反覆施用之情事，應逕以集合犯之包括一罪關係論處。
三、核被告所為，係犯毒品危害防制條例第十條第一項之施用第
    一級毒品罪。被告為供施用而持有第一級毒品海洛因，其於
    施用前後持有海洛因之低度行為，應為施用之高度行為所吸
    收，不另論罪。又被告於前開時間內先後二次施用第一級毒
    品海洛因之犯行，應視為法律構成要件行為之單數，論以集
    合犯之包括一罪，僅受一次之法律評價，起訴書認係構成連
    續犯，尚有未洽。爰審酌被告前因施用毒品之犯行，經歷觀
    察勒戒及強制戒治之機會，仍無法戒除施用毒品之惡習，五
    年內，猶故態復萌，再次施用毒品，無視於毒品對於自身健
    康之嚴重傷害及國家對於杜絕毒品犯罪之禁令，惟因施用毒
    品本身係屬自戕行為，對於社會所產生之潛在危害性尚屬輕
    微，且被告犯罪後業經坦承犯行，尚知悔悟，犯後態度良好
    ，本院考量被告施用毒品海洛因之時間僅有一天，施用次數
    二次，參酌公訴檢察官建議量處有期徒刑六月以上之刑度等
    一切情狀，量處如主文所示之刑並依修正前刑法第四十一條
    第一項前段之規定併予諭知易科罰金之折算標準，以示懲儆
    。（按：被告犯罪時之刑法第四十一條第一項前段規定：「
    犯最重本刑為五年以下有期徒刑以下之刑之罪，而受六個月
    以下有期徒刑或拘役之宣告，因身體、教育、職業、家庭之
    關係或其他正當事由，執行顯有困難者，得以一元以上三元
    以下折算一日，易科罰金。」，又被告行為時之易科罰金折
    算標準，修正前罰金罰鍰提高標準條例第二條〈現已刪除〉
    規定，就其原定數額提高為一百倍折算一日，則本件被告行
    為時之易科罰金折算標準，最高應以銀元三百元折算一日，
    經折算為新臺幣後，應以新臺幣九百元折算一日。惟九十五
    年七月一日修正公布施行之刑法第四十一條第一項前段則規
    定：「犯最重本刑為五年以下有期徒刑以下之刑之罪，而受
    六個月以下有期徒刑或拘役之宣告者，得以新臺幣一千元、
    二千元或三千元折算一日，易科罰金。」，比較修正前後之
    易科罰金折算標準，係以九十五年七月一日修正公布施行前
    之規定，較有利於被告，則依刑法第二條第一項前段從舊從
    輕之規定，自應適用修正前刑法第四十一條第一項前段之規
    定，定其折算標準。）
據上論斷，應依刑事訴訟法第二百七十三條之一第一項、第二百
九十九條第一項前段，毒品危害防制條例第十條第一項，刑法第
十一條前段、第二條第一項前段、第四十一條第一項前段，修正
前罰金罰鍰提高標準條例第二條，現行法規所定貨幣單位折算新
臺幣條例第二條，判決如主文。
中    華    民    國    95    年    12    月    6     日
                  刑事第五庭    法  官  巫淑芳
上正本證明與原本無異。
如不服本判決，應於送達後十日內向本院提出上訴狀（須附繕本
），上訴於臺灣高等法院臺中分院。
                                書記官  王麗麗
中    華    民    國    95    年    12    月    6     日
附錄論罪科刑法條：
毒品危害防制條例第10條：
施用第一級毒品者，處六月以上五年以下有期徒刑。
施用第二級毒品者，處三年以下有期徒刑。


司法院資訊處製作；財團法人民間司法改革基金會備份。
